臺灣雲林地方法院民事裁定
111年度消債清字第6號
聲  請  人
即  債務人  李璧玉  
代  理  人  林堯順律師(法扶律師)
上列聲請人因消費者債務清理事件聲請清算，本院裁定如下：
    主  文
債務人李璧玉自民國一一一年四月一日上午十一時起開始清算程
序，並同時終止清算程序。
    理  由
一、按債務人不能清償債務或有不能清償之虞者，得依消費者債
    務清理條例（下稱消債條例）所定更生或清算程序，清理其
    債務；債務人對於金融機構負債務者，在聲請更生或清算前
    ，應向最大債權金融機構請求協商債務清償方案，或向其住
    、居所地之法院或鄉、鎮、市、區調解委員會聲請債務清理
    之調解，消債條例條例第3條、第151條第1項分別定有明文
    。法院開始清算程序之裁定，應載明其年、月、日、時，並
    即時發生效力；又法院裁定開始更生或清算程序後，得命司
    法事務官進行更生或清算程序；債務人之財產不敷清償清算
    程序之費用時，法院應裁定開始清算程序，並同時終止清算
    程序；前項同時終止清算程序之裁定得為抗告；第一項裁定
    應公告之，並送達於已知之債權人，消債條例第83條第1 項
    、第16條第1 項前段、第85條分別定有明文。
二、聲請意旨略以：聲請人對金融機構負有無擔保或無優先權債
    務金額合計新臺幣（下同）292,248元，於消債條例施行後
    ，前曾以書面向最大債權金融機構請求共同協商債務清償方
    案而不成立，並以書面向本院聲請債務清理調解，經本院11
    0年度司消債調字第110號調解事件受理在案，嗣因調解不成
    立而終結。而聲請人現無資產，亦無工作收入，客觀上就已
    屆清償期之債務有不能清償之情事，復聲請人未經法院裁定
    開始清算程序或宣告破產，爰向本院聲請清算等語。
三、經查：
　㈠聲請人因對金融機構負無擔保或無優先權債務金額合計約980
    ,898元（此為各債權人陳報之債權金額，含本金、利息、違
    約金，其中債權人滙誠第二資產管理股份有限公司於本案尚
    未陳報，係採計其於本院110年度司消債調字第110號案件中
    陳報之金額），於消債條例施行後，聲請人前曾於民國110
    年11月26日以書面向本院聲請債務清理調解，業經本院110
    年度司消債調字第110號調解事件受理在案，嗣於111年1月2
    1日因調解不成立而終結等情，有聲請人提出之債權人清冊
    、本院民事事件調解不成立證明書、財團法人金融聯合徵信
    中心當事人綜合信用報告等在卷可憑（見本案卷第19至21頁
    、第103至106頁），並經本院調取上開司消債調字案卷核閱
    無誤，復有各債權人之民事陳報狀附卷可參（見本案卷第75
    至99頁、第111至155頁），此事實堪信為真實。而聲請人於
    111年1月21日調解不成立後，已於同年2月7日具狀向本院聲
    請清算（本院卷第3頁），本院自應綜合聲請人之債務、收
    入、生活必要支出及財產狀況等情，評估、判斷聲請人依其
    客觀清償能力是否對已屆清償期之債務有「不能清償債務或
    有不能清償之虞」。
　㈡按消債條例第2條第1、2項及消債條例施行細則第3條第2項，
    本條例所稱消費者，指5年內未從事營業活動或從事平均每
    月營業額20萬元以下之小規模營業之自然人；債務人為公司
    或其他營利法人之負責人，無論是否受有薪資，均視為自己
    從事營業活動，其營業額依該公司或其他營利法人之營業額
    定之。本件聲請人陳明於5年內未從事營業活動，目前沒有
    工作，也沒有收入，亦無領取任何政府補助，並提出其全國
    財產稅總歸戶財產查詢清單、108及109年度綜合所得稅各類
    所得資料清單、勞工保險被保險人投保資料表（明細）等為
    佐（見本案卷第17頁、第59頁、第63至70頁），足認聲請人
    係5年內未從事營業活動之自然人，屬消債條例第2條所規定
    之消費者，而為本條例適用對象。又本院查無聲請人有其他
    收入之證據，聲請人陳稱其目前無工作收入，應堪採信。
  ㈢聲請人陳稱其每月生活必要費用支出為依衛生福利部公告臺
    灣省110年度每人每月最低生活費標準13,288元之1.2倍計算
    即15,946元，合於消債條例第64-2條第1項規定，應屬可採
    。又承上所述，聲請人目前並無工作收入，平均每月必需支
    出生活費15,946元，客觀上已足認聲請人有不能清償債務之
    情形。而聲請人陳明並無不動產、車輛或投保保險，名下財
    產除有華南銀行斗六分行帳戶存款計570元外，別無其他財
    產，有聲請人之華南銀行斗六分行存摺內頁（登錄至110年1
    1月15日）、全國財產稅總歸戶財產查詢清單等附卷可憑（
    見本案卷第63頁、第71至73頁）。又聲請人為50年出生，現
    年已61歲，距離法定退休年齡僅剩約4年，實難認尚有餘力
    清償其所積欠之上開債務。綜上，聲請人之資產總額僅570
    元，而聲請人上開已發生之本金、利息、違約金債務總額98
    0,898元，顯然聲請人所有之財產無法清償其積欠債權人之
    債務。故經本院審酌聲請人之債務、財產、勞力、收入及必
    要生活費用支出等情況，堪認聲請人客觀上對已屆清償期之
    債務有「不能清償債務」之情形，自應有依消債條例所定清
    算程序，清理其債務之必要。此外，本件聲請人亦無消債條
    例第6條第3項、第8條或第82條第2項所定駁回清算聲請之事
    由存在，則聲請人聲請清算，應屬有據。
　㈣又聲請人名下財產僅金融機構存摺金額計570元，除此之外，
    已無他項財產，復經本院裁定命聲請人預繳本件清算程序之
    必要費用4,000元，聲請人陳稱因現無收入且生活經濟拮据
    ，無力繳納該金額等語，是本院斟酌上情，並慮及本件清算
    程序之規模，堪認聲請人之財產應不敷清償清算程序之費用
    ，難認進行清算程序有利於債權人及債務人。爰依消債條例
    第85條第1項規定，應以裁定開始清算程序，並同時終止清
    算程序，爰裁定如主文。
四、又法院終止清算程序後，聲請人之債務並非當然免除，仍應
    由法院斟酌消費者債務清理條例有關免責之規定，例如第13
    3條、第134條、第135條等，依職權認定是否裁定免責，故
    法院終止清算程序後，聲請人雖有免責之機會，惟其財產不
    敷清償清算程序之費用如係因上述條例所定不可免責之事由
    所致，法院即非當然為免責之裁定，聲請人就其所負債務仍
    應負清償之責，附此敘明。　　
中　　華　　民　　國　　111 　年　　4 　　月　　 1　　日
              民事第一庭    法　官　廖國勝
上為正本係照原本作成。
開始清算程序之裁定不得抗告，如不服同時終止清算程序之裁定
，應於裁定送達後10日內，以書狀向本院提出抗告，並繳納抗告
費新臺幣1,000元。
中　　華　　民　　國　　111 　年　　4 　　月　　 1　　日
                            書記官　林可芯